【裁判字號】    97,台上,202
【裁判日期】    970117
【裁判案由】    違反毒品危害防制條例
【裁判全文】
最高法院刑事判決              九十七年度台上字第二０二號
上  訴  人  甲○○
上列上訴人因違反毒品危害防制條例案件，不服台灣高等法院台
中分院中華民國九十六年十月十七日第二審更審判決（九十六年
度重上更(二)字第一０二號，起訴案號：台灣彰化地方法院檢察署
九十年度偵字第九四二號），提起上訴，本院判決如下：
    主  文
上訴駁回。
    理  由
表刑事訴訟法第三百七十七條規定，上訴於第三審法院，非以判
決違背法令為理由，不得為之。是提起第三審上訴，應以原判決
違背法令為理由，係屬法定要件。如果上訴理由狀並未依據卷內
訴訟資料，具體指摘原判決不適用何種法則或如何適用不當，或
所指摘原判決違法情事，顯與法律規定得為第三審上訴理由之違
法情形，不相適合時，均應認其上訴為違背法律上之程式，予以
駁回。本件上訴人甲○○上訴意旨略稱：(一)、訊問被告應先告知
犯罪嫌疑及所犯所有罪名，罪名經告知後，認為應變更者，應再
告知，刑事訴訟法第九十五條第一款定有明文。本件檢察官係以
幫助販賣第一級毒品海洛因未遂罪嫌對上訴人提起公訴，原審審
理時並未向上訴人告知變更起訴法條後之罪名，即逕論處上訴人
共同販賣第一級毒品既遂罪刑，顯與上開刑事訴訟法之規定相違
背，自屬違法。(二)、依證人陳強毅（經送勒戒後，業由檢察官為
不起訴處分）之證詞，足認其係向不詳年籍、姓名，綽號為「阿
文」之成年男子（下稱「阿文」）購買海洛因，故本件毒品買賣
之法律關係應僅存在陳強毅與「阿文」之間，縱認上訴人有幫「
阿文」轉交海洛因予陳強毅，並代為收取新台幣（下同）二千元
，亦屬「阿文」手足之延長，況又查無證據足證上訴人與「阿文
」就前開行為，係基於營利之意圖，原判決認上訴人係共同販賣
毒品，亦有違誤云云。
惟查：原判決綜合全案卷證資料，本於事實審法院職權之推理作
用，認定上訴人確有其事實欄所載之犯行，因而撤銷第一審不當
之科刑判決，改判仍論處上訴人共同販賣第一級毒品（依刑法第
五十九條規定酌量減輕其刑後，量處有期徒刑七年六月）罪刑，
已依據卷內資料說明其所憑之證據及認定之理由。對依憑上訴人
及陳強毅之供述，如何之足以認定陳強毅確有以行動電話向「阿
文」購買海洛因，「阿文」再將海洛因一包，推由上訴人送至彰
化縣埔心鄉○○村○○路○段十二號永裕超市前，交予陳強毅，
並向陳強毅收取價款二千元等事實；該海洛因雖係由「阿文」提
供，但上訴人前開所為，如何之已符合販賣毒品罪之構成要件，
應與「阿文」成立販賣毒品之共同正犯；上訴人既坦陳其為「阿
文」送交海洛因予購買者，於數量每達到五千元時，即可分得五
百元報酬，如何已足認定上訴人與「阿文」均有營利之意圖；原
審辯護人主張本件海洛因買賣僅存於「阿文」與陳強毅之間，上
訴人所為應屬「阿文」手足之延長，並非與「阿文」共同販賣毒
品云云，如何之不足採信，亦已詳加說明。上訴意旨對原審之論
斷，究有何違背經驗法則或論理法則等違法情形，並未依據卷內
資料為具體之指摘，上訴意旨(二)徒執陳詞，以本件係陳強毅與「
阿文」間之毒品買賣，其轉交海洛因並收取款項，僅屬「阿文」
手足之延長，又無證據證明其與「阿文」有營利意圖云云，據以
指摘原判決認其為販賣毒品之共犯為違背法令，係以自己主觀之
說詞，對原判決已詳細說明之事項，漫事指摘，復為單純之事實
上爭辯，依首開說明，自難認係適法之第三審上訴理由。又正犯
與幫助犯、既遂犯與未遂犯，犯罪之態樣或結果雖有不同，唯其
基本事實均相同，原不生變更起訴法條之問題，本件檢察官雖係
以上訴人涉犯幫助販賣第一級毒品未遂罪嫌提起公訴，原審改為
論處上訴人共同販賣第一級毒品既遂罪刑，並無罪名變更問題，
矧本件經第一審審理結果，已判決認定上訴人係犯共同販賣第一
級毒品既遂罪，原審於九十六年十月三日審判期日，亦告知上訴
人其犯罪嫌疑及所犯罪名詳如第一審判決書所載，則原審形式上
雖未對上訴人明示其可能由被訴幫助販賣第一級毒品未遂罪嫌，
變更論處共同販賣第一級毒品既遂罪，實則與已告知無異，於上
訴人防禦權之行使並無妨礙，況上訴人亦已就其有無與「阿文」
共同販賣第一級毒品既遂犯行而為答辯，有該審判筆錄可查。上
訴意旨(一)任意指稱，原審未依規定告知變更後之罪名，不無誤會
。綜上所述，本件上訴意旨所為指摘，與法律規定得為第三審上
訴理由之違法情形，不相適合。其上訴違背法律上之程式，應予
駁回。
據上論結，應依刑事訴訟法第三百九十五條前段，判決如主文。
中    華    民    國  九十七  年    一    月   十七   日
                      最高法院刑事第九庭
                          審判長法官  謝  俊  雄
                                法官  陳  世  雄
                                法官  魏  新  和
                                法官  吳  信  銘
                                法官  徐  文  亮
      本件正本證明與原本無異
                                      書  記  官
中    華    民    國  九十七  年    一    月  二十二  日
                                                      v


司法院資訊處製作；財團法人民間司法改革基金會備份。
